臺灣高等法院臺中分院刑事判決　　　　　　　　　九十三年度上訴字第二○一九號
　　上　訴　人　臺灣南投地方法院檢察署檢察官
　　被　　　告　丁○○
　　選任辯護人　楊志航
右上訴人因被告傷害致死等案件，不服臺灣南投地方法院九十三年度訴字第二五○號
中華民國九十三年十月六日第一審判決（起訴案號：臺灣南投地方法院檢察署九十三
年度偵字第一○二號），提起上訴，本院判決如左：
    主      文
上訴駁回。
    事      實
一、丁○○與翁麗美係同居關係，翁麗美於民國九十二年十二月二十七日晚間某時酒
    後因故外出，丁○○於同日晚間十一時許外出尋找，嗣在南投縣埔里鎮○○路與
    青田街交岔口處，查覺翁麗美之行蹤，要找翁麗美回家，便以其雙手，以一手拉
    一手將翁麗美的雙手拉向前環抱於其腹部前之方式，想要將翁麗美帶回家，經翁
    麗美反抗後，丁○○遂將翁麗美的雙手放開，丁○○本應注意有人緊貼其身後，
    突然轉身會碰撞他人致使他人跌倒受傷，且當時並未有不能注意之情事，卻疏未
    注意貿然轉身，其手肘碰撞翁麗美之胸部，致翁麗美倒地頭顱後部碰地，因而受
    有頭部後方顱骨之枕骨部位至中腦窩線狀骨折，引起廣泛性蜘蛛膜下腔及腦幹周
    圍出血之傷害而昏迷，丁○○隨即打電話叫救護車（時間為二十八日凌晨零時十
    八分）經送醫後於同月二十八日十五許不治死亡，經警循線查知上情。
二、案經南投縣政府警察局埔里分局報請臺灣南投地方法院檢察署檢察官偵查起訴。
    理      由
甲、有罪部分：
一、訊據被告丁○○對於右揭事實坦承不諱，並經證人高富泉於警詢中證稱九十二年
    十二月二十七日晚間翁麗美與丁○○一起至伊住處聊天及喝酒，當時他二人並沒
    有吵架，渠等喝了八瓶啤酒等語（見偵卷第一八、一九頁）；證人即埔里消防局
    之替代役男甲○○於偵查中證稱：伊找到翁麗美時，是伊去翻棉被，翻開時聞到
    一股人身上之酒味，棉被蓋著還有體溫，當時四周沒有血跡等語屬實（見偵卷第
    一二九、一三○頁）。而被害人翁麗美因受有頭部後方顱骨之枕骨部位至中腦窩
    線狀骨折，引起廣泛性蜘蛛膜下腔及腦幹周圍出血之傷害，經送醫後不治死亡之
    事實，並經檢察官督同法醫師相驗、解剖鑑定明確，製有相驗勘驗筆錄、相驗屍
    體證明書、驗斷書、中山醫學大學附設醫院病理科解剖鑑定報告書各一份附卷可
    稽，復經鑑定人庚○○醫師於原審陳述被害人死亡原因等情明確（見原審卷第一
    一九頁至一二六頁）。此外，復有現場位置圖、南投縣政府消防局救護紀錄表、
    埔里分隊緊急傷病送醫服務登記簿、分隊員警工作紀錄簿、原審法院勘驗現場所
    製作之勘驗筆錄、模擬照片等附卷可佐。被告因疏未注意突然轉身，致其手肘碰
    撞被害人之胸部，導致被害人倒地，被告顯有過失；又被害人頭部後方顱骨之枕
    骨部位至中腦窩線狀骨折，引起廣泛性蜘蛛膜下腔及腦幹周圍出血之傷害而昏迷
    ，經送醫後不治死亡，已如前述，被害人之死亡與被告之過失間具有相當因果關
    係。本件被告因過失致人於死之事證已臻明確，其犯行堪以認定，自應依法論科
    。再，高富泉於警詢之陳述，未經當事人、辯護人於本院言詞辯論終結前聲明異
    議，視為同意作為證據，且該警詢筆錄亦經高富泉親閱後始簽名，又無人主張該
    筆錄之製作有何非基於其自由意識下所為，本院斟酌上開情況認為適當，認高富
    泉之警詢陳述得為證據，具有證據能力；另甲○○於偵查中之陳述，並無刑事訴
    訟法第一百五十九條之一第二項所稱「顯有不可信之情況」，依法亦得為證據，
    具有證據能力，均併予敘明。
二、核被告所為，係犯刑法第二百七十六條第一項過失致人於死罪。公訴意旨認被告
    係犯刑法第二百七十七條第二項前段之傷害致死罪嫌，尚有誤會，惟檢察官起訴
    之基本社會事實同一，爰依法變更起訴之法條（詳如後述）。原審因而適用刑事
    訴訟法第三百條，刑法第二百七十六條第一項，罰金罰鍰提高標準條例第一條前
    段之規定，並審酌被告之過失程度，其因一時疏忽，造成被害人死亡，所生危害
    非輕，犯罪後尚能坦承犯行，惟未與被害人家屬達成民事和解一切情狀，量處被
    告有期徒刑十月。核原判決認事用法尚無違誤，量刑亦稱妥適；檢察官上訴意旨
    所指摘各情，如後所述均難憑採，其就此部分之上訴為無理由，自應駁回。
三、公訴意旨雖以：丁○○之兄施三吉於九十年四月四日死亡數月後，丁○○即與施
    三吉之妻、其嫂嫂翁麗美同居在南投縣埔里鎮地區，於九十一年間起即居住在埔
    里鎮永吉巷二號，同居期間丁○○時常對翁麗美施以家庭暴力，除拳打腳踢外，
    亦曾持安全帽、木製椅子、熱水壺木質墊子等質地堅硬之物品毆打翁麗美之頭部
    前後，或強力推翁麗美撞擊牆面或地面，每每造成翁麗美頭部、臉部及身體上多
    處出血或瘀傷等傷害。於九十二年十二月二十七日晚間六時許，丁○○與翁麗美
    騎機車前往友人高富泉位於埔里鎮○○里○○路五十九巷二十一號家中飲酒聊天
    ，其間僅有丁○○與高富泉共飲三瓶玻璃瓶裝啤酒，翁麗美未飲酒，於晚間八時
    三十分許丁○○與翁麗美二人即騎機車離開，二人繼續前往他處飲酒後返回住處
    。嗣於同日晚間十一時許，因細故丁○○又再度基於傷害他人身體健康之故意，
    對翁麗美施以暴力，毆打當中有擊中翁麗美頭部，造成翁麗美左額頭前側挫傷一
    處（長四公分、寬三公分）、右額前側挫傷一處（長寬各二公分）、右側上眼瞼
    皮下出血之傷害，又猛力從正面推倒翁麗美致其頭顱後部碰地，造成頭部後方顱
    骨之枕骨部位至中腦窩部位有線狀骨折，引起廣泛性蜘蛛膜下腔及腦幹周圍出血
    ，昏迷不醒。丁○○發現其暴力行為鑄成大錯，本欲自行將已昏迷不醒之翁麗美
    送醫急救，遂將翁麗美抬上其自用小廂型車上，因寒流來襲天氣寒冷，攜帶一床
    棉被供翁麗美保暖，甫開動汽車即在車上發現翁麗美已失去呼吸及心跳。丁○○
    為免遭他人發現其傷害等犯行，遂將車停放在離住家約三百公尺處之埔里鎮○○
    路與青田路口附近之中華路路邊之無人經過空地旁，將翁麗美搬至離中華路邊有
    五點一公尺之空地中放置，再將所攜帶之棉被將翁麗美身體連頭部完全覆蓋後，
    隨於翌日（二十八日）凌晨零時十八分許，以其號碼為0000000000號
    行動電話打消防局緊急救難１１９號電話，告知南投縣政府消防局埔里分隊值班
    台人員「其在宏仁國中操場對面的青田路，發現一路倒人」後，隨即離去現場。
    消防局埔里分隊獲報立即派出值班隊員乙○○駕駛救護車，搭載替代役男甲○○
    、辛○○前往救援，然乙○○三人依指示在宏仁國中操場對面，沿中華路轉入青
    田路尋找，但一路均未有發現任何路倒人或其他報案人員，再次向值班台確認報
    案地點為「青田路」，乙○○等三人則在青田路之小巷中尋找，嗣於零時三十八
    分許，三人始在中華路與青田路口之空地中央發現一完全被棉被覆蓋之疑似人型
    ，甲○○上前翻開棉被時，發現翁麗美已無呼吸及心跳，但仍有體溫，遂緊急對
    翁麗美急救並送往埔里基督教醫院救治，經急救將翁麗美之呼吸及心跳救回，然
    因病情危急轉送至台中澄清醫院救治，惟終因傷重於同日（九十二年十二月二十
    八日）下午十五時許，不治死亡。並以：(一)被害人翁麗美確實因受有左額頭前側
    挫傷一處（長四公分、寬三公分）、右額前側挫傷一處（長寬各二公分）、右側
    上眼瞼皮下出血、頭部後方顱骨有倒地撞擊之枕骨部位至中腦窩部位之線狀骨折
    ，造成廣泛性蜘蛛膜下腔及腦幹周圍出血，致影響呼吸而死亡之事實，業據該署
    檢察官督同法醫師、檢驗員相驗、解剖屬實，有相驗屍體證明書、驗斷書、勘驗
    筆錄、現場照片、財團法人埔里基督教醫院診斷證明書、澄清綜合醫院診斷證明
    書及中山醫學大學附設醫院病理科解剖鑑定報告在卷可稽。是被害人翁麗美除頭
    部後方撞擊地面之骨折傷害外，尚有前額二處及眼部一處遭外力擊傷之傷害，是
    被告辯稱「被害人僅向後倒地一次」之情形，即為虛偽，不足採信。(二)被告於九
    十二年十二月二十八日凌晨零時十八分許，以0000000000號電話撥打
    １１９，告知消防隊值班人員「在宏仁國中對面青田路發現一路倒人」，消防隊
    員乙○○等三人，立即出發，馬上到達中華路與該處，但因未發現有何異狀，且
    無人指引，遂在附近繼續尋找，於同日零時三十八分許，在離中華路旁約五點一
    公尺遠之空地內，發現被害人遭人以棉被完全覆蓋，已無呼吸及心跳，隨將被害
    人送醫之事實，業據證人乙○○、甲○○、辛○○於偵查中證述屬實，並有現場
    位置圖、現場照片、南投縣政府消防局救護紀錄表、南投縣政府消防局埔里分隊
    緊急傷病送醫服務紀錄表、工作紀錄表各一份在卷可參。是埔里消防分隊據報立
    即派員到達現場「中華路與青田路口」救護，現場無任何人無誤，而被告辯稱「
    我等很久，救護車沒來」、「我怕他會冷，先走回家拿棉被回來蓋他」、「我只
    是將他放在路旁」等情，均核與事實不符，且與常情不符，足證被告所辯均為虛
    構。(三)又證人施愛群、戊○○、高富泉、被害人翁麗美之妹翁玉美、被害人翁麗
    美之女己○○等人，於該署偵查中均證稱：被害人與被告同居後，經常遭被告施
    以暴力，常因此受傷就醫等語；又證人施愛群證稱：我見過無數次了，數不清了
    ，叔叔（即被告）以手打、腳踢我媽媽身體或肚子，也會拿安全帽、椅子、墊熱
    水壺的木頭墊子等物砸我媽媽的頭，前後都打，我看過我媽媽嘴裡面冒血，身上
    有瘀血等語；證人翁玉美證稱：九十二年十一月間，我去埔里找我姊姊翁麗美，
    她告訴我丁○○打他，我看見她身上有一線一線的傷痕，她說想吐，我摸她的頭
    ，感覺軟軟的等語，有筆錄可稽。是被告確實經常毆打被害人，被害人亦因此常
    受傷為事實，故被告辯稱：「我沒有打過翁麗美」、「她沒有說過她有受傷」、
    「就算我以前有打過她，但是我沒有傷害她的意思」等語，極端泯滅良知且荒謬
    ，無一可信。(四)證人辛○○證稱：棉被蓋的很整齊，是刻意蓋上的等語，被告辯
    稱「我棉被隨便蓋一下就走了，我不知道有蓋到頭云云」與事實不符，此部分辯
    稱仍為虛偽。又參以若被害人尚未死亡，被告為何以棉被將被害人頭部臉部完全
    且整齊覆蓋？若與被告無關，為何被告撥打１１９叫救護車，不願將被害人身分
    說明，卻稱『發現路倒人』？為何將被害人拖入離中華路旁有五點一公尺距離之
    空地內，避免遭人發現？為何不在現場等待救護車人員，而離去現場？為何在寒
    流來襲的冬日夜晚，安心讓酒醉之女性被害人躺臥街頭，自行返家？為何經被害
    人女兒及其他家屬詢問緣由時，稱其對被害人外出及送醫過程完全不知情？為何
    在被害人死亡後，未取得合法死亡證明書前，急忙將被害人下葬？為何對於事件
    始末，前後陳述嚴重矛盾不一？等等，被告無法說明之情事，顯見被告對於其所
    犯下之罪行，極力避重就輕、推卸責任，但仍無法自圓其說等，而認被害人死亡
    係受被告毆打所致等情，認被告係涉犯刑法第二百七十七條第二項傷害致死罪嫌
    。另本件檢察官上訴意旨略以：一被告就被害人如何倒地之經過，前後所辯明顯
    不一，不足採信。二關於被害人所受之傷勢：(一)本件被害人之死因係「頭顱後部
    碰地，造成線狀骨折及廣泛性蜘蛛膜下腔出血，骨折延伸到中腦窩，造成骨幹周
    圍出血，影響呼吸致死」，此有中山醫學大學附設醫院病理科解剖鑑定報告附卷
    可稽。由此可知，被害人之頭顱後部所遭受之撞擊力道甚大，衡諸一般常情與經
    驗法則，若非被害人正面遭受強烈之外力或事先遭受其他傷害等事，致身體已處
    於虛脫無法控制行動的狀態，否則當無雙手未做任何反射之防護動作（被害人之
    雙手並無傷勢），而使頭顱後部直接碰撞地面之理。另被害人之血液酒精濃度為
    一○一‧四ＭＧ＼ＤＬ（上開鑑定報告參照），換算呼氣酒精濃度為每公升○‧
    五○毫克，尚難認被害人已達泥醉致無法控制行動之程度；況若依被告前揭所述
    ，被害人既有外出行走之能力，可知被害人仍有控制行動之能力無疑。從而，被
    害人豈有可能如被告所言，僅係因轉身後不小心與被害人發生碰撞，被害人遂毫
    無防護而直接頭顱後部著地致死之理，由此益證被告前揭所持辯解，顯然悖於情
    理。(二)被害人除頭部後方撞及地面之骨折傷害外，尚有左、右額頭前側挫傷各一
    處及右側上眼臉皮下瘀血等傷害，且兩側額部挫傷之對應頭皮下有瘀血（似碰撞
    引起）等情，有前揭鑑定報告、該署驗斷書、埔里基督教醫院診斷證明書各一份
    及解剖照片在卷可按；且由上開資料觀之，被害人所受兩側額部挫傷之傷勢並非
    輕微（因對應頭皮下已有瘀血），應係遭猛烈碰撞所致。(三)證人即法醫庚○○於
    原審審理時係證稱：「（被害人在兩側額頭有傷勢，請說明之？）挫傷是沒有傷
    口，如瘀青，不明顯，如果是鈍器施打會有明顯的傷痕，碰撞常會出現皮下出血
    的情形，但力氣大小無法判斷預測，因為每個人能夠承受的力量不同」、「（右
    側上眼瞼的出血原因為何？）有可能是直接打在該位置，亦有可能是顱內出血流
    到眼窩的位置，因為該部分組織比較鬆，但如果遭受毆打，『通常』眼睛的周圍
    也會有瘀血的現象，但本件並沒有」、「以本案而言，因為顱骨骨折顱內出血所
    致上眼瞼皮下瘀血可能性『較高』」、「（解剖部分結論三，排除鈍器打擊，是
    碰撞引起？請說明）因為鈍器打的話伴隨會有裂傷，但本件並沒有明顯的裂傷，
    但本件看起來像碰撞所引起的傷痕，故死亡方式以解剖方式而言，認為前額部分
    只能判斷係『碰撞』，但何種碰撞無法判斷，後枕部部分判斷是由人體構造倒地
    碰撞的機率較高」、「（前額的挫傷，是否能判斷是新傷或舊傷？是否可能會有
    體表出血？）沒有辦法判斷，一般受傷兩個小時白血球會出現，兩個小時內沒有
    辦法判斷，本件沒有檢驗白血球濃度，但依照外表觀之，外表較黑，剛受到的傷
    害應是紅色的，由此應可判斷不是死亡當時所受的傷害，『但是還是無法判斷受
    傷的真正時間』。不會有體表出血，因為只是挫傷」等語，並未排除被害人之前
    額挫傷與右側上眼臉皮下瘀血之傷害，係於被害人倒地之前由他人出手毆打所致
    之可能。(四)依證人高富泉於警詢及原審審理時所述，可知被告與被害人係於九十
    二年十二月二十七日十九時許至高富泉住處聊天喝酒，並於同日二十時許離開，
    且在高富泉住處時，被告與被害人並未吵架，被告亦未毆打被害人。又被告係於
    同年十二月二十八日凌晨零時十八分許報案，由此足認被害人所受之前揭傷勢（
    含額頭之挫傷）係於約四小時內發生，而依被告所述，被害人於此段時間內，大
    部分係與被告在一起。(五)被害人生前時常遭被告毆打一情，業據證人高富泉、翁
    玉美、戊○○、施愛群及己○○證述在卷。(六)九十三年一月七日在被告與被害人
    位於埔里鎮永吉巷住處之「右轉第一間、床右側牆壁上」、「二樓樓梯間轉角牆
    面上」發現血漬，並經採得血跡棉棒三枝送驗結果，血漬之ＤＮＡ與被害人血液
    之ＤＮＡ相符，此有內政部警政署刑事警察局鑑驗書一張附卷足參。綜上所述，
    應堪認定被告於被害人死亡之前，有出手傷害被害人之情事。三本件案發第一現
    場，應以在被告住處之可能性居高：(一)關於被害人死亡後，被告與被害人住處環
    境之改變：翁玉美於偵訊時證稱：為何他事後不坦承，我們回到家後，他已把家
    中打掃乾淨等語；又施愛群於原審審理時亦證稱：被害人過世後，家中明顯變得
    比較乾淨等語。由此足認，被告於被害人死亡後，有特別清理住處之事實。(二)依
    被告所辯，其係於查獲現場不小心碰撞被害人後，致被害人倒地後呼喚不醒，打
    電話報案後即回家拿棉被云云，惟衡諸一般常情與經驗法則，其與被害人係同居
    人關係，則於發現被害人已處於呼喚不醒之狀態下，顯無於報警後將被害人單獨
    置於現場，任令其處於寒冷之夜晚且無人照護之危險狀態下之理，甚而荒謬之至
    ，將回家取得之棉被蓋住被害人之頭部及全身，使被害人難以呼吸，並於蓋完棉
    被後再次離去。由此可知，被告就此部分所持之辯解，顯屬荒謬並悖於常情，不
    足採信。因此，原審判決認定「本件案發之時正值年底天氣寒冷之際，以被告與
    被害人之體型相較，被告確難以自查獲現場背負被害人返家，是被告返家拿棉被
    給被害人覆蓋，亦難認有違常情」等語，實令人費解。(三)從而，本件案發第一現
    場以在被告住處之可能性居高，亦即被告在住處傷害被害人致死後，再將被害人
    之屍體載往查獲現場遺棄，並隨即打電話報案，故佈疑陣等語。
四、本院查：
    (一)依照鑑定人即身為中山醫學大學附設醫院病理科醫師（副教授）、臺灣南投地
      方法院檢察署榮譽法醫師之庚○○醫師所出具之「中山醫學大學附設醫院病理
      解剖鑑定報告書〈南投地方法院檢察署九二仁相字第五五○號翁麗美死亡案〉
      」記載被害人之情形：「一屍體外表：頭面頸部：(1)左額頭前側挫傷四乘三公
      分、右額前側挫傷二乘二公分、(2)右側上眼瞼皮下瘀血。胸腹部：無明顯可見
      外傷。背腰臀部：無明顯可見外傷。泌尿系統：無明顯可見外傷‧‧‧二解剖
      內部檢查：頭蓋腔：(2)兩側額部挫傷之對應頭皮下瘀血，後枕部線性骨折線自
      枕骨窟窿向前延伸至左側中腦窩內耳道處長十一公分、近內耳道處之顱骨可見
      出血點，枕部窟窿頭皮下可見瘀血。(3)廣泛性蜘蛛膜下腔出血（包括腦幹周圍
      ）。(4)基底動脈存在硬化現象，但無破裂‧‧‧三病理切片檢查：肺臟：水腫
      ‧‧‧腦：水腫，廣泛性蜘蛛膜下腔出血‧‧‧腦基底動脈：硬化‧‧‧四酒
      精濃度測定（中山醫學大學附設醫院提供）血液：一○一‧四ｍｇ／ｄｌ（經
      醫院急救後，解剖時採取血液）。五結論：1.解剖時身體主要發現：枕骨至中
      腦窩線狀骨折、廣泛性蜘蛛膜下腔出血（包括腦幹周圍）、前額挫傷。2.死者
      基底動脈部分硬化、腎臟間質部分發炎。3.死者前額挫傷不明顯，可排除鈍器
      打擊，似碰撞引起。4.腦部廣泛性蜘蛛膜下腔出血，而非集中某部位傷害特別
      明顯，似與倒地有關。5.線狀骨折係頭顱（厚度較正常薄）後仰碰地造成。6.
      死因分析：頭顱後部碰地，造成線狀骨折及廣泛性蜘蛛膜下腔出血，骨折延伸
      到中腦窩，造成腦幹周圍出血，影響呼吸致死。六死亡原因及方式：1.死亡原
      因：(甲)顱骨骨折、(乙)碰地。2.死亡方式：未明」（見相驗卷第六一至六九頁）
      。為進一步了解被害人之死亡方式、原因、受傷情形等情，原審傳喚鑑定人庚
      ○○醫師進行交互詰問，鑑定人庚○○醫師於原審就相關問題補充陳述鑑定意
      見如左（見原審卷第一一九至一二六頁）：
      1.就有關死亡原因：(乙)碰地之認定：
        問：請說明本件如何認定被害人係碰地？
        答：如用鈍器打蜘蛛網膜下腔的出血點會明顯且集中，但死者後枕部的出血
            點是在蜘蛛網膜的下腔零散分佈出血點。
        問：頭顱內部有出血，是否有流到身體外面？
        答：後枕部的頭皮表面沒有看到傷痕，也沒有看到外部出血。
      2.就被害人兩側額部挫傷之對應頭皮下瘀血如何造成：
        問：被害人在兩側額頭有傷勢，請說明之？
        答：挫傷是沒有傷口，如瘀青，不明顯，如果是鈍器施打會有明顯的傷痕，
            碰撞常會出現皮下出血的情形，但力氣大小無法判斷預測，因為每個人
            能夠承受的力量不同。
        問：診斷證明書前額有血腫，所指為何？
        答：就是瘀傷，臨床而言出血是集中在一個地方腫起來稱血腫。
        問：前額的挫傷，是否能判斷是新傷或舊傷？是否可能會有體表出血？
  答：沒有辦法判斷，一般受傷兩個小時白血球會出現，兩個小時內沒有辦法
            判斷，本件沒有檢驗白血球濃度，但依照外表觀之，外表較黑，剛受到
            的傷害應是紅色的，由此應可判斷不是死亡當時所受的傷害，但是還是
            無法判斷受傷的真正時間。不會有體表出血，因為只是挫傷。
      3.就解剖結論3.之說明：
        問：解剖部分結論三，排除鈍器打擊，是碰撞引起？請說明。
        答：因為鈍器打的話伴隨會有裂傷，但本件並沒有明顯的裂傷，但本件看起
            來像碰撞所引起的傷痕，故死亡方式以解剖方式而言，認為前額部分只
            能判斷係碰撞，但何種碰撞無法判斷，後枕部部分判斷是由人體構造倒
            地碰撞的機率較高。
      4.被害人右側上眼瞼出血之原因：
        問：右側上眼瞼的出血原因為何？
        答：有可能是直接打在該位置，亦有可能是顱內出血流到眼窩的位置，因為
            該部分組織比較鬆，但如果遭受毆打，通常眼睛的周圍也會有瘀血的現
            象，但本件並沒有。
        問：造成出血的可能性，有無辦法判定是何種方式比較可能？
        答：以本案而言，因為顱骨骨折顱內出血所致上眼瞼皮下瘀血可能性較高。
      5.就解剖結論5.之說明：
        問：一般人在走路時的輕微碰撞倒地，身體順勢倒地的情形下，頭骨有無可
            能造成如同本件被害人之傷害情形？
        答：醫學上每個人的情形不同，要看被害人的骨頭構造，如果骨頭的厚度較
            厚，又沒有骨質疏鬆症就不易造成骨折，以一般的情形不至於，本件解
            剖時所見，被害人的頭骨很薄，就有可能產生。
        問：頭骨很薄的情形，是骨質疏鬆造成，或病態性骨折？
        答：頭骨很薄有可能是天生的，本件被害人頭骨骨折的部分，比一般人的頭
            骨薄很多，因為看起來呈現透明的樣子，就如解剖時最後壹張照片所示
            ，可透過骨頭看到下面接近藍色的東西。
        問：依被告所描述與被害人碰撞的情形，如此輕微的碰撞，是否會造成如被
            害人顱骨骨折的情形？
        答：碰撞的高度有高有低，依各人體質有也有可能會造成，而且在有喝酒會
            影響到自我防護能力，一般清醒的人可能會用手撐地或其他方式減少頭
            碰撞的情形，但喝酒的人有可能直接頭部著地。
        問：倒地碰撞造成顱骨骨折，有無其他地方可判斷是在何種地面碰撞？
        答：頭髮因為沒有異物，所以無法判斷。
      6.就解剖結論6.之說明：
        問：出血的情形，是緩慢或快速大量出血？
        答：被害人的出血情形是緩慢的，出血量也不大，但整個腦部有很多地方出
            血，會致死的原因是腦幹周圍出血，腦幹周圍出血會影響到呼吸。
        問：本件出血點壓迫到生命中樞，是否是出血的位置較特殊？
        答：該位置的出血點是接近腦幹附近的蜘蛛網膜，被害人的手指甲有發紺的
            現象，表示血液中缺氧，表示那時候被害人是無法呼吸的。
        問：服用高血壓的藥物，是否會影響滲血的速度，導致凝血因子的減少？
        答：這部分需要實驗室的資料，一般凝血因子減少，可能被抓之後都會有皮
            下出血情形。
        問：警方在現場有蒐證到三處血跡，被害人的顱骨骨折，是否可能造成此種
            血跡（提示警方於被告住處蒐證照片）？
        答：由於被害人頭骨並未發現傷痕，所以應該沒有體表的出血狀況。
      7.就被害人血液酒精濃度之說明：
        問：死亡後酒精濃度是否會揮發？
        答：本案是醫院急救之後於解剖時採驗酒精濃度，因為醫院會注射一些液態
  藥品，所以酒精濃度可能會被沖淡，一般人死亡之後，因為肝臟停止解
            酒功能，酒精濃度應該維持在固定狀態，但如果屍體開始腐敗，會導致
            酒精濃度升高，如果解剖時酒精濃度超過一百，就會認定有飲酒情形，
            因為細菌腐敗及屍體腐敗濃度通常不會如此高。
      8.關於血管有無斷裂之說明：
        問：被害人解剖時，血管有無斷裂的情形？
        答：沒有，解剖報告書第四頁，頭蓋骨之第四點，基底動脈雖有硬化，但無
            破裂。
      9.關於被害人受傷到死亡時間之推估：
        問：能否推斷預估，從被害人受傷到生命中樞遭受壓迫，導致死亡的時間有
            多久？
        答：被害人是骨折受傷後，大概沒有多久就形成，因為中樞遭受壓迫，被害
            人會無法呼吸，缺氧的狀況持續很久，肺部會有水腫發生，本件肺臟水
            腫沒有很厲害，由此判斷被害人不是經過很長時間就死亡，但實際經過
            的時間，沒有辦法精確判斷。
        問：本件接獲報案找到被害人的時間約二十分鐘，腦幹出血到缺氧死亡，可
            能會短到二十分鐘內？
        答：沒有資料可以判斷，每個人都不同。
        問：有無其他的徵狀，可判斷死亡的時間？
        答：胃裡面都是消化中的食物，故離最後進食的時間應該是兩個小時以內，
            這是一般的推論，但每個人的消化能力不同。
    (二)由上開解剖鑑定報告書及鑑定人庚○○醫師於原審所陳鑑定意見，已難認定被
      告係故意傷害被害人翁麗美致死。且查：
      (1)公訴意旨雖以被害人翁麗美除頭部後方撞擊地面之骨折傷害外，尚有前額二
        處及眼部一處遭外力擊傷之傷害，因認被告所辯「被害人僅向後倒地一次」
        之說詞，不足採信。上訴意旨亦以被害人所受兩側額部挫傷之傷勢並非輕微
        （因對應頭皮下已有瘀血），認應係遭猛烈碰撞所致；而依鑑定人庚○○醫
        師於原審之證述，並未排除被害人之前額挫傷與右側上眼瞼皮下瘀血之傷害
        ，係於被害人倒地之前由他人出手毆打所致之可能等語。然依前揭解剖鑑定
        報告書結論3.及鑑定人庚○○醫師所陳鑑定意見2.3.4.所示，被害人前額之
        傷「可判斷不是死亡當時所受的傷害」、「可排除鈍器打擊」、「像碰撞所
        引起的傷痕」，而其右側上眼瞼出血之原因，以「顱骨骨折顱內出血所致上
        眼瞼皮下瘀血可能性較高」，是公訴人上開所認，即非可採。而上訴意旨所
        認僅泛稱鑑定人「並未排除‧‧‧」云云，並未能推翻解剖鑑定報告書與鑑
        定人庚○○醫師於原審所為之鑑定意見，此部份指摘亦非可取。從而，上訴
        意旨進而以證人高富泉於警詢及原審審理時所述，被告與被害人係於九十二
        年十二月二十七日十九時許至高富泉住處聊天喝酒，並於同日二十時許離開
        ，且在高富泉住處時，被告與被害人並未吵架，被告亦未毆打被害人一情，
        而認被害人所受兩側額部挫傷及右側上眼瞼皮下瘀血，係於此之後約四小時
        內遭被告毆打所致，亦屬過度推論，同非可取。
　　　(2)次查，證人施愛群、戊○○、高富泉、被害人翁麗美之妹翁玉美、被害人翁
        麗美之女己○○等人，於偵查中均證稱：被害人與被告同居後，經常遭被告
        施以暴力，常因此受傷就醫等語；又證人施愛群證稱：我見過無數次了，數
        不清了，叔叔（即被告）以手打、腳踢我媽媽身體或肚子，也會拿安全帽、
        椅子、墊熱水壺的木頭墊子等物砸我媽媽的頭，前後都打，我看過我媽媽嘴
        裡面冒血，身上有瘀血等語；證人翁玉美證稱：九十二年十一月間，我去埔
        里找我姊姊翁麗美，她告訴我丁○○打他，我看見她身上有一線一線的傷痕
        ，她說想吐，我摸她的頭，感覺軟軟的等語。是被告於本案發生前確曾毆打
        被害人，被害人亦因此常受傷為事實，是以被告於偵查中辯稱：「我沒有打
        過翁麗美」、「她沒有說過她有受傷」、「就算我以前有打過她，但是我沒
        有傷害她的意思」云云，雖非可採。另於九十三年一月七日在被告與被害人
        位於埔里鎮永吉巷住處之「右轉第一間、床右側牆壁上」、「二樓樓梯間轉
        角牆面上」發現血漬，並經採得血跡棉棒三枝送驗結果，血漬之ＤＮＡ與被
        害人血液之ＤＮＡ－ＳＴＲ型別相符，雖亦有內政部警政署刑事警察局九十
        三年三月一日刑醫字第○九三○○一四二三五號鑑驗書一份附卷可參（見偵
        卷第七六頁）。然被告之前曾多次毆打被害人之此項事實，並無從據以進而
        推論本案被害人係遭被告毆打致死；且鑑定人庚○○醫師於原審復陳稱：「
        （警方在現場有蒐證到三處血跡，被害人的顱骨骨折，是否可能造成此種血
        跡〈提示警方於被告住處蒐證照片〉）？由於被害人頭骨並未發現傷痕，所
        以應該沒有體表的出血狀況」等語，即係間接認定該等牆壁上之血跡，並非
        本件被害人顱骨骨折等受傷所留下者。
      (3)又查，公訴人以被害人若非自正面遭受強烈之外力或事先遭受其他傷害等情
        事，致身體已處於虛脫無法控制行動之狀態，否則被害人當無雙手未做任何
        反射之防護動作，而使頭顱後部直接撞地面之理！而認被告係故意傷害被害
        人致死。然查，被害人死亡前確有飲酒，血液酒精濃度為３００‧６９ｍｇ
        ／ｄｌ（正常值小於十五），此有財團法人埔里基督教醫院九十三年七月十
        三日埔基醫字第九三○七○○三Ａ號函覆附卷可稽（見原審卷第五六頁）。
        解剖鑑定報告書所載：「四酒精濃度測定（中山醫學大學附設醫院提供）血
        液：一○一‧四ｍｇ／ｄｌ（經醫院急救後，解剖時採取血液）」，雖與此
        不同，然亦經鑑定人庚○○醫師陳述鑑定意見如前揭7.所示，並於本院審理
        時陳稱應以該醫院所紀錄三百多之酒精濃度為準等語，從而被害人死亡前血
        液中之酒精濃度自應以財團法人埔里基督教醫院所函覆者較為正確而可採。
        被害人之血液酒精濃度既為正常值二十倍餘，自難以一般人正常情況下應有
        之反應，據以論定被害人未做任何反射動作係因自正面遭受強烈之外力或事
        先遭受其他傷害所致。另上訴意旨以「被害人之血液酒精濃度為一○一‧四
        ＭＧ＼ＤＬ（上開鑑定報告參照），換算呼氣酒精濃度為每公升○‧五○毫
        克，尚難認被害人已達泥醉致無法控制行動之程度」云云，亦係忽略上開財
        團法人埔里基督教醫院函文所為之論斷，所為指摘同非可取。證人高富泉於
        偵查中證稱被害人在其住處沒有喝酒（見偵卷第一二二頁），然此與其於警
        詢時所陳不同，亦與其於原審審理時所述：「被告在場的情況下，翁麗美不
        敢喝，但被害人有沒有去廚房喝我不知道」（見原審卷第一二七頁）亦稍有
        不同，且被害人血液中酒精濃度甚高，已如前述，是證人高富泉關於被害人
        未喝酒證述與客觀事證不合，尚非可取。
      (4)復查，上訴意旨雖以被告於被害人死亡後，有特別清理住處及被告打電話叫
        救護車後將被害人留置在外一情與常情有悖，據以認定本案第一現場應以被
        告住處之可能性居高。然查，鑑定人庚○○醫師於原審陳稱：「（警方在現
        場有蒐證到三處血跡，被害人的顱骨骨折，是否可能造成此種血跡〈提示警
        方於被告住處蒐證照片〉？）由於被害人頭骨並未發現傷痕，所以應該沒有
        體表的出血狀況」等語；另依前揭解剖鑑定報告書結論3.及鑑定人庚○○醫
        師所陳鑑定意見2.3.4.所示，被害人前額之傷「可判斷不是死亡當時所受的
        傷害」、「可排除鈍器打擊」、「像碰撞所引起的傷痕」，而其右側上眼瞼
        出血之原因，以「顱骨骨折顱內出血所致上眼瞼皮下瘀血可能性較高」，均
        已如前述，是尚不能因被告住處牆壁留有血跡，即認被告係於住處將被告毆
        打致死。而被告住處於本案發生後顯得比較乾淨，顯然經過打掃一節，縱係
        實情，然因此而認被告係在住處將被害人毆打致死，亦屬過度推論。蓋一般
        民間於家人死亡後，為驅除晦氣，而將居住處所加以清理、打掃，應屬恆常
        之舉；況本件被害人之死亡雖非因被告故意傷害所致，然終究係因被告過失
        所造成，衡情被告心理上應有不適之感，其或為求身心安定，因而將渠等同
        居處所加以清理、打掃，亦有可能。至被告於冷天將被害人獨自留在外面，
        僅以棉被覆蓋其身體，且不待消防局人員前來即行離去，以被告與被害人係
        同居關係，被告所為似與常理不合。然被害人原本為被告之大嫂，被告之兄
        長過世後與被告同居，且被害人於生前曾多次遭受被告毆打，均已如前述，
        以被告心性較無禮教之防，且有暴力傾向，實難期待被告會對被害人有體貼
        、溫柔之舉！從而被告之上開舉措衡之其與被害人之關係及平日相處之情感
        ，即屬不足為奇！
      (5)公訴意旨又以證人辛○○於偵查中證稱棉被蓋的很整齊等語（見偵卷第一三
        ○頁），並參以若被害人尚未死亡，被告為何以棉被將被害人頭部臉部完全
        且整齊覆蓋？若與被告無關，為何被告撥打１１９叫救護車，不願將被害人
        身分說明，卻稱『發現路倒人』？為何將被害人拖入離中華路旁有五點一公
        尺距離之空地內，避免遭人發現？為何經被害人女兒及其他家屬詢問緣由時
        ，稱其對被害人外出及送醫過程完全不知情？為何在被害人死亡後，未取得
        合法死亡證明書前，急忙將被害人下葬？顯見被告對於其所犯下之罪行，極
        力避重就輕、推卸責任，但仍無法自圓其說。查，依據埔里分隊緊急傷病送
        醫服務登記簿記載，救護原因為「路倒」，然該登記簿同時記載報案人姓名
        為施先生，並記載其使用之電話，足見被告並未刻意隱瞞其身分，使救護單
        位人員日後無從據以查知，而被告若有如公訴人所稱避免遭人發現之舉，其
        又何必打電話給消防局請求救護，並留下報案人資料？至蓋在被害人身上之
        棉被蓋的很整齊，且蓋到頭部臉部一情，亦不足為不利於被告之認定，蓋若
        認被告將棉被蓋到被害人之頭部臉部目的係在避免遭人發現，然此與被告打
        電話叫救護車之上情不合，且將棉被蓋到被害人頭部臉部，衡情應係與天冷
        有關，尚難認被告此舉意在悶死被害人。又本件被害人係因被告之過失導致
        死亡，被告負有刑事責任，是其初始在被害人女兒及家屬詢問緣由時謊稱不
        知情，係逃避責任之心態，故毋庸疑，然亦難據此認被告係將被害人毆打致
        死，始有以致之。又被害人已經檢察官於九十二年十二月三十一日相驗並解
        剖，而相驗屍體證明書之製作日期為九十三年三月九日，此有相驗勘驗筆錄
        、相驗屍體證明書、驗斷書、解剖鑑定報告書等在卷可稽，以檢察官相驗、
        解剖至製發相驗屍體證明書時間長達二月餘，認被告係「急忙」將被害人下
        葬，恐亦有所誤會。
      (6)鑑定人庚○○醫師雖於原審陳述鑑定意見稱：「（有無其他的徵狀，可判斷
        死亡的時間？）胃裡面都是消化中的食物，故離最後進食的時間應該是兩個
        小時以內，這是一般的推論，但每個人的消化能力不同」等語。然本院審理
        時經訊其：「你在原審陳述『被害人胃裡面都是消化中的食物，故離最後進
        食的時間應該是兩個小時以內，這是一般的推論，但每個的人的消化能力不
        同』，請問以被害人的情形，他的消化能力如何，你有沒有辦法判斷？」一
        情時答稱：「一般推斷死亡時間，避免用一個事情去推論，因為會有誤差，
        最好是很多交叉，例如這個是二到三小時、那個是三到四小時，我們就取那
        個交叉的地方來作結論。至於被害人的消化能力如何，我只有看到他最後這
        一頓，沒有看到他平常的消化情形，所以我無法判斷」等語，並另稱：「（
        是否記得被害人當時胃裡面的食物？）因為時隔已久，我無法記憶，而且我
        不是食物專家無法判定裡面的食物為何」等語，是本案尚難以推知被害人最
        後進食之確切時間。雖被害人於九十二年十二月二十八日晚間八點半與被告
        共同騎機車離開證人高富泉之住處，業據證人高富泉於原審證述在卷（見原
        審卷第一二七頁），而該時距離案發時間尚有數小時，惟亦無證據足以證明
        被害人離開高富泉住處後未再進食，是自難以被害人離開證人高富泉住處之
        時間晚間八點三十分左右為其最後進食時間，而推論被害人係於其後兩小時
        即晚間十點半前遇害。
    (三)關於被告就被害人如何倒地之經過，前後所稱：
      (1)被告於九十二年十二月二十九日警詢時供稱：「‧‧發現她又往回走到埔里
        鎮○○路與青田街口，我攔住她要請他跟我回家，她堅不返家，並轉身欲離
        去之際，我就拉住她的手，要帶她回家，她就跟在我後面慢慢回家，至案發
        地點時，她叫我放手，我手放開，因怕她會從後面攻擊我，我即轉身注意她
        的動作，當我轉身時撞到翁麗美的身體，翁麗美應聲倒地，我急忙抓她的腋
        下欲將她扶起，並叫她名字，結果翁麗美都沒有反應‧‧」等語（見偵卷第
        六頁）。
      (2)被告於九十二年十二月三十日偵訊時供稱：「‧‧我拉她的手要拉他回去，
        但是她叫我放手，我怕她又從後面打我，我把她的手放掉，我往前走一下子
        ，我轉身看她時，我的手打到她的身體，她即倒下去，但是我沒有很用力打
        到她，她的頭直接倒下去，她的臉是朝上‧‧」等語（見偵卷第三三頁）。
(3)被告於九十二年十二月三十一日偵訊時供稱：「（是否故意推倒翁麗美？）
        沒有，我不知她為何會倒地，我真的不知道她倒下去。她倒下後又有站起來
        ，我拉她，後來她又倒下去」等語（見偵卷第四二頁）。
      (4)被告於九十二年十二月三十一日原審法官訊問時供稱：「‧‧我就跪下來求
        她回去，並拉著她的手往家走，後來我放掉她的手，可是我有預感她會打我
        ，所以我轉過身不小心碰到她，她就跌在路中央‧‧後來我就把她拖到路旁
        草叢中‧‧」等語（見原審聲羈卷）。
      (5)被告於九十三年二月二十四日原審法官訊問時供稱：「‧‧我去牽她的手，
        她甩開，後來她又把手搭在我的肩上，我把她甩開，她就倒地了‧‧」等語
        （見原審偵聲卷）。
      (6)被告於九十三年四月二十三日偵訊時供稱：「事情如我之前所陳述，是我二
        人身體相撞，她酒醉倒後，頭倒地。是我轉身，我二人之身體撞在一起，我
        去扶她時，她沒有反應。我把她拉到路旁沒有到空地裡面，因為她倒在路中
        間，我怕她讓車子撞到，後來我叫救護車‧‧」等語（見偵卷第一四五頁）
        。
      (7)被告於九十三年五月十七日原審準備程序時供稱：「‧‧是被害人走在我後
        面，我要回頭看她有沒有跟來，結果兩個人相撞，被害人因酒醉站不穩，就
        倒在地上‧‧」等語（見原審卷第二七頁）。
      (8)被告於九十三年八月五日現場模擬時陳稱：其「案發當時徒手要拉被害人回
        家，一開始其以雙手，一手拉被害人一手之方式，將被害人的雙手拉向前環
        抱於其腹部前，想要將被害人帶回家，不料被害人不想回去，呼喊『放開我
        、放開我』，被告即鬆手，轉身要看被害人時，手肘撞到被害人的胸部，被
        害人隨即被撞倒，頭部撞及地面」等語（見原審卷第七八頁）。
      就被告歷次陳述被害人如何倒地之經過乙節，檢察官認係明顯不一，因而認被
      告所辯關於非故意傷害被害人之說詞不可採信。然：(甲)被告前揭歷次供述均未
      承認有故意毆打被害人之行為。(乙)被告前揭(1)(2)(4)(6)(7)(8)所述，均供稱係於「
      轉身」或「回頭看」之際碰到被害人之身體，而致被害人倒地，亦無陳述不一
      之情形。(丙)被告前揭所陳關於其於發現被害人時，拉住被害人之手，要帶被害
      人回家，後來有將被害人的手放開一節，並迭見其於前揭(1)(2)(4)(8)之供述。(丁)
      被告於前揭(3)所述，雖未提及「轉身」之情節，然被告於前揭(3)所述，係在強
      調其並非「故意」推倒被害人，所稱「我不知她為何會倒地，我真的不知道她
      倒下去」等語，參照其於前一日與同日之供述（即(2)(4)之供述），該次陳述應
      係陳述較為簡略之故，被告之意應係在強調其不知被害人何以會因其轉身之碰
      撞而倒下去，尚不可因被告陳述簡略之故即謂被告該次陳述係否認其於轉身之
      際碰撞到被害人。(戊)被告於前揭(5)所述之內容，除於該次陳述外，其餘在此之
      前或在此之後之多次供述雖均未提及，然依被告該次供述內容，其亦未供承有
      故意傷害被害人之行為，而其該次陳述內容雖稍異於前後多次之供述，然亦難
      因此遽認被告所辯「非故意」傷害被害人之說詞有何不可信之處。
  (四)綜上所述，尚難認被害人係遭被告故意傷害致死，惟檢察官起訴之基本社會事實
    相同，爰依法變更起訴法條為刑法第二百七十六條第一項過失致人於死罪。
乙、無罪部分：
一、公訴意旨略以：被告丁○○基於為自己不法所有意圖，於翁麗美死亡後，竊取翁
    麗美之全體繼承人所共有，而置於其二人上揭居所內，帳戶名為以翁麗美之女「
    施愛群」之名義，在中華郵政股份有限公司南投郵局埔里第三市場郵局所開立，
由翁麗美使用之帳戶（局號○四○一三四號，局名：埔里第三市場郵局，帳號：
    0000000號）提款卡得手後，於九十二年十二月二十九日八時十四分二十
    九秒，前往南投縣埔里鎮○○路二六五號「南光郵局」內提款機，以不正方法由
    自動付款設備，取得翁麗美之所有繼承人所共有之現金新臺幣二萬元得手。因認
    被告此部份涉犯刑法第三百二十條第一項之竊盜罪嫌及同法第三百三十九條之二
    之不法由自動付款設備取得他人之物罪嫌。
二、按犯罪事實應依證據認定之，無證據不得認定犯罪事實；又不能證明被告犯罪者
    ，應諭知無罪之判決；刑事訴訟法第一百五十四條第二項、第三百零一條第一項
    分別定有明文。又犯罪事實之認定，應憑真實之證據，倘證據是否真實尚欠明確
    ，自難以擬制推測之方法，為其判斷之基礎；而認定犯罪事實之證據係指足以認
    定被告確有犯罪行為之積極證據而言，該項證據自須適合於被告犯罪事實之認定
    ，始得採為斷罪資料，最高法院五十三年著有臺上字第六五六號、二十九年上字
    第三一○五號判例。且刑事訴訟上證明之資料，無論其為直接或間接證據，均須
    達於通常一般之人均不致有所懷疑，而得確信其為真實之程度，始得據為有罪之
    認定，若其關於被告是否犯罪之證明未能達此程度，而有合理懷疑之存在，致使
    無從形成有罪之確信，根據「罪證有疑，利於被告」之證據法則，即不得遽為不
    利被告之認定，亦有最高法院七十六年度臺上字第四九八六號判例可稽。
三、本件公訴人認被告有上開犯行，無非以右揭事實，業據證人戊○○、己○○、施
    愛群均證稱：被害人有用施愛群名義開戶存其自己工作所賺的錢，而施愛群之學
    費、生活費均由其姊姊己○○、戊○○所提供，並非取自被害人等語為其論據。
    訊據被告堅詞否認有何竊盜、不法由自動付款設備取得他人之物犯行，辯稱：依
    並未盜領，提款卡是被害人生前交給伊保管的等語。經查：
  (一)被告與翁麗美共同居住在南投縣埔里鎮永吉巷二號，具有同居關係，此為被告所
    自承，並經證人戊○○、施愛群、翁玉美、高富泉證述在卷；證人己○○於原審
    審理中到庭具結證稱：「（被害人以施愛群名義開立之帳戶存摺是何人保管？）
    我媽媽，有時候我媽媽會收起來，有時候被告會拿出來用」等語、證人施愛群於
    原審審理中到庭具結證稱：「有辦提款卡，我有看過放在客廳的電視上面，用布
    蓋起來。」等語。
  (二)證人翁玉美於原審審理中證稱：「（問：翁麗美以施愛群名義開立的帳戶，存摺
    是何人保管的？）我不清楚，帳戶內的六萬元部分是我的，大概九十二年十一月
    時，被告及被害人到我家，我拿六萬元給翁麗美，為了要解決車子的事情，這錢
    不是要給被告的，因為他們來我家時很兇，至於帳戶內的其他的錢來源不清楚。
    」、「我姊夫沒過世前，以我姐姐的名義去貸款買車子，後來我姊夫過世後，我
    姐姐不會開車，就把車子給我兒子，我兒子就按月繳錢給我姐姐，後來我姐姐有
    三個月沒有去交錢，車子就被銀行帶走，車子拍賣後，剩下的還有沒有付的錢，
    他們就來家裡找我要錢要我們付，來我家的時候被告口氣不是很好，我為了怕被
    告找我兒子麻煩，所以我去借錢給我姐姐讓他解決事情，希望他們不要再吵架。
    」、「（問：當時有無說你給六萬元後，剩下的貸款何人要負責還？）被告有說
    剩下的部分他要負責」等語，並有翁麗美出具之切結書一紙附卷可憑，堪信該六
    萬元確係為了支付車子之貸款無訛。
  (三)證人己○○證稱：「（施愛群的生活費用是何人在負擔？）有時候我媽媽會打電
    話告訴我家裡沒有錢，叫我拿錢回家」、「（在此之前被告有拿該帳戶去領錢嗎
    ？）我忘記了」、「（被告有無在該帳戶存錢？）不知道」等語、證人翁玉美證
    稱：「（被害人與被告同居後，有無工作？）我姐姐以工代賑，斷斷續續有工作
    ，但被告有無工作我不知道」等語，則該帳戶內之款項究為何人所存，似非無疑
    ？
  (四)證人翁玉美證稱：「被害人拿了五萬元之後，她放在一個信封袋，要拿去我堂姐
    家藏放，他（指被告）去我堂姐家要那五萬元，被害人不給被告，被告就在我堂
    姐家打被害人，後來五萬元就被被告拿走」等語，證人程春德到庭證稱：「（問
    ：六萬元是何人交給你的？）被告，在九十三年十一月十一日晚上在我家交給我
    的，交給我時說這些錢要暫時放在我這裡保管」、「被告沒有告訴我何原因，他
    們好像有貸款一部車子，錢到期後要一起給，所以六萬元要暫時寄放在我這裡保
    管」等語，並有證人程春德在仁愛霧社郵局00000000000000號帳
    戶之存款明細表附卷可參；又被告辯稱：「之前是翁麗美在保管存摺，但從六萬
    元存進去後，翁麗美有領走五萬元，後來我發現錢不見了，我問他錢的去處，他
    說他花了一萬多元，剩下三萬七千元放在信封袋內，後來我找到信封袋存進郵局
    之後，再來存摺就由我保管」等語，核與上開帳戶於九十二年十一月二十六日存
    入六萬元，於同年十二月十一日領取五萬元，於同年十二月二十五日存入三萬七
    千元數額相符，此有上開帳戶存摺明細表附卷可稽，被告上開所辯尚非無據。
  (五)證人施愛群證稱：「我們有問被告簿子及提款卡在那裡，他說在家裡，我們回去
    找，找不到就去辦理掛失，沒有再問被告」等語，佐以被告於九十二年十二月二
    十五日復將上開三萬七千元存入該帳戶，於同年月二十九日被害人死亡後，亦僅
    提領二萬元，尚餘二萬餘元，此亦有該帳戶存款明細表在卷可憑。
　(六)證人施愛群雖證稱：「（是否知道帳戶存摺平常是何人保管？）媽媽，死亡前被
    告沒有用過，我沒有聽我媽媽說過，也沒有看過被告使用」等語，然其約二星期
    回家一次，並非每日與被害人、被告同住，是其證稱沒有看過被告使用過該帳戶
    ，尚難為被告不利事實之認定。
  (七)綜上所述，被告與被害人係同居關係，且提款卡放置之位置尚非隱蔽，被告亦有
    使用過上開帳戶，且被害人確有因提領五萬元之款項與被告發生爭執，則該帳戶
    存摺是否由被告保管已非無疑？又車子的貸款約定由被告負責清償，該帳戶亦有
    存入欲作清償貸款使用之六萬元，則被告尚非無權使用該筆款項；另被告於九十
    二年十二月二十五日復將三萬七千元存入該帳戶，於同年月二十九日亦僅提領該
    帳戶內之二萬元，該帳戶內尚餘二萬餘元，則被告如真有不法所有之意圖，豈會
    不領取該帳戶內之全部金額？再被害人並無穩定工作收入，有時尚需要證人己○
    ○拿錢回家，則該帳戶內之款項究為何人所存，亦非無疑？揆諸前開意旨，尚難
    以被告並未支付車子貸款及被害人之喪葬費用，遽認被告即有竊盜或不法由自動
    付款設備取得他人之物犯行。此外，復查無其他積極明確之證據足以證明被告有
    公訴人所指之竊盜及不法由自動付款設備取得他人之物之犯行，不能證明被告犯
    罪，原審因而為被告無罪之諭知，並無不合。檢察官上訴意旨仍執陳詞，所為指
    摘尚非可取，其此部份之上訴亦無理由，應予駁回。
丙、附論：
一、起訴書第一段謂：「丁○○之兄施三吉於民國（下同）九十年四月四日死亡數月
    後，丁○○即與施三吉之妻、其嫂嫂翁麗美同居在南投縣埔里鎮地區，於九十一
    年間起即居住在埔里鎮永吉巷二號，同居期間丁○○時常對翁麗美施以家庭暴力
    ，除拳打腳踢外，亦曾持安全帽、木製椅子、熱水壺木質墊子等質地堅硬之物品
    毆打翁麗美之頭部前後，或強力推翁麗美撞擊牆面或地面，每每造成翁麗美頭部
    、臉部及身體上多處出血或瘀傷等傷害」，僅在強調被告於本案之前有多次毆打
    被害人之事實，並非就此部分起訴被告另犯傷害罪。
二、原審檢察官九十三年九月二十二日論告書認被告另涉犯刑法第二百四十七條第一
    項之遺棄屍體罪嫌，並與經起訴之傷害致死罪間有方法結果關係。然查，並無證
    據足以證明被告係先遭被告傷害致死後始被移往查獲現場遺棄及遺棄時被害人業
    已死亡等情，自難認被告犯有遺棄屍體罪（此部份未經檢察官起訴，僅需加以說
    明即可，原審判決謂不另為無罪之諭知，核係贅語）。
三、被告因過失致被害人倒地後，另起犯意離去現場，是否涉有刑法第二百九十四條
    第一項遺棄罪嫌，允宜由檢察官另為妥適之處理。惟若認被告有刑法第二百九十
    四條第一項遺棄犯行，因被害人之死亡與氣溫之因素尚無關聯，因被害人並非死
    於凍傷，亦即被害人並非失溫死亡等情，業據鑑定人庚○○醫師於本院審理時陳
    述明確，是被告應不成立遺棄致死之罪責。
據上論結，應依刑事訴訟法第三百六十八條，判決如主文。
本案經檢察官丙○○到庭執行職務。
中      華      民      國　    九十四     年     三      月   三十一 　日
                                臺灣高等法院臺中分院刑事第四庭
                                      審判長法  官　洪　耀　宗
                                      　　　法  官　陳　欣　安
                                      　　　法　官  江　德　千
右正本證明與原本無異。
檢察官對有罪部分得上訴。
被告不得上訴。
如不服本判決應於收受送達後十日內向本院提出上訴書狀，其未敘述上訴之理由者並
得於提起上訴後十日內向本院補提理由書（均須按他造當事人之人數附繕本）。
　　　　　　　　　　　　　　　　　　　　　　書記官  吳　麗　琴
中      華      民      國　    九十四     年     四      月     一 　　日
【附錄論罪科刑法條】
刑法第二百七十六條第一項：
因過失致人於死者，處二年以下有期徒刑、拘役或二千元以下罰金。
                                                                        Ｒ
